【裁判字號】    92,訴,1311
【裁判日期】    920630
【裁判案由】    毒品危害防制條例
【裁判全文】
臺灣板橋地方法院刑事判決                        九十二年度訴字第一三一一號
    公  訴  人  臺灣板橋地方法院檢察署檢察官
    被      告  乙○○
右列被告違反毒品危害防制條例案件，經檢察官提起公訴（九十二年度偵續一字第十
七號），本院判決如左：
    主  文
乙○○無罪。
    理  由
一、公訴意旨略以：被告乙○○於民國（下同）九十年十月間某日，在臺北縣土城市
    ○○路五八七巷四八號七樓之住處內，見來訪友人甲○○毒癮發作，即將摻有第
    一級毒品海洛因若干之香菸一支，無償提供予甲○○施用，而轉讓第一級毒品海
    洛英，因認被告涉有毒品危害防制條例第八條第一項之轉讓第一級毒品罪嫌云云
    。
二、按犯罪事實應依證據認定之，無證據不得推定其犯罪事實；又不能證明被告犯罪
    者，應諭知無罪之判決，刑事訴訟法第一百五十四條及第三百零一條第一項分別
    定有明文。
三、本件公訴人認被告乙○○涉犯毒品危害防制條例第八條第一項之施用第一級毒品
    罪嫌，無非以被告於偵查中之自白、證人甲○○之證詞及扣案之第一級毒品海洛
    因（淨重０‧一一公克）為其主要論據；惟訊據被告乙○○堅決否認有何轉讓第
    一級毒品海洛因犯行，辯稱：伊當時與甲○○尚未相識，並未轉讓毒品予甲○○
    ，嗣於偵訊時因庭訊速度較快，未及瞭解檢察官訊問內容即作供述，以致造成誤
    會等語。
四、經查：
  (一)本件證人甲○○於警詢時原證稱：「（警方持臺灣板橋地方法院搜索票於本〈二
    十六〉日十六時許，至臺北縣土城市○○路五八七巷四八號七樓受搜索人楊本能
    〈本院按係乙○○之誤〉住宅執行搜索時，你適時到該址做何事？）我因毒癮欲
    發作，故到上址向乙○○欲購買海洛因毒品注射（施用），適時警方執行搜索，
    當場被查獲。」云云（參見九十一年度偵字第四七八二號偵查卷第十二頁背面）
    ，惟於偵查中竟改稱：「（是否曾在九十一年二月二十六日下午五點許在臺北縣
    土城市○○路五八七巷那被警查獲？）是，那天我是去找他（指乙○○）請教我
    關於竊盜的案件，我還沒進去他們家，警察已經在裡面搜索，所以我就一起被帶
    走。」云云（參見九十一年度偵續字第一一二號偵查卷第十五頁背面），綜上，
    證人甲○○對其於警方查獲時何以適赴被告住處之重要關鍵事項，先後證述內容
    既屬反覆矛盾，則其指稱被告轉讓海洛因一節，是否可採，已非無疑；又證人甲
    ○○於偵查中原證稱：「（乙○○稱九十年十月間，如果你（指甲○○）去他家
    ，他會給你毒品施用，是否？）是，我去時，我會向他要…」云云（參見九十一
    年度偵續一字第一七號偵查卷第二十頁背面），惟於本院調查時，再翻稱：「（
    九十年十月間，乙○○是否提供海洛因給你施用？）我當時是有去乙○○家，而
    海洛因是一個帶我去楊家叫『阿強』的年輕人拿給我，這個案子已經很久，我現
    在忘記了。（提示偵訊筆錄：為何當時說海洛因是乙○○給你的？）我是去他家
    時，他家裡面的一個年輕人給我的，那個年輕人就是『阿強』。」云云（參見本
    院九十二年六月六日訊問筆錄第三頁），證人甲○○對於當時轉讓毒品予其施用
    之人，究係被告乙○○（偵查時），抑或綽號「阿強」之人（本院調查時），先
    後證述內容顯有矛盾歧異，益見其證稱被告轉讓第一級毒品海洛因一節，是否確
    與事實相符，容有產生合理懷疑之餘地，殊無從憑其前開具有重大瑕疵之單一證
    述，遽認被告成立何等轉讓第一級毒品海洛因罪責。
  (二)本件證人甲○○於警詢時證稱：「（你從何時開始使用毒品〈海洛因〉？最後乙
    次使用是何時？在何處使用？工具置何處？）從去年〈90〉年十二月注射海洛英
    毒品到今被查獲，最後乙次注射毒品是於昨〈25〉日十九時三十分許，在我住家
    〈土城市○○路九十號五樓〉注射使用，注射工具已經丟棄。」等語（參見九十
    一年度偵字第四七八二號偵查卷第十二頁背面），嗣於偵查中再證稱：「（是否
    認識乙○○？）認識，是朋友介紹的，認識約半年，我不知他在做什麼。」等語
    （參見九十一年度偵續字第一一二號偵查卷第十五頁背面，九十一年六月二十五
    日訊問筆錄），證人甲○○既自承係自九十年十二月始開始施用海洛因，且係於
    九十一年六月二十五日往前推算半年（即九十年十二月）始認識被告，顯見其於
    九十年十月間尚未開始施用第一級毒品海洛因，亦尚未與被告相識，據此，亦堪
    認被告前開辯解尚屬有據而堪採信。
  (三)本件扣押之第一級毒品海洛因（淨重零點一一公克），係於九十二年二月二十六
    日在被告住處扣得（被告持有第一級毒品海洛因一節，業經臺灣板橋地方法院檢
    察署檢察官另行以九十一年度毒偵字第一０七五號起訴書提起公訴），有搜索、
    扣押筆錄一份在卷足憑，該海洛因扣押之日期，與起訴書所載被告轉讓毒品之日
    期（即九十年十月），兩者相距至少近四個月，實難認該扣案海洛因與公訴人所
    指被告轉讓第一級毒品行為，具有何等關連或因果關係，自不足據以為不利於被
    告認定之證據。
  (四)綜上所述，公訴人所指各端，無一足資證明被告涉有前揭轉讓第一級毒品海洛因
    罪嫌，復查又無其他積極、確切證據足資證明被告確有公訴意旨所指之轉讓第一
    級毒品犯行，揆諸上開說明，自屬不能證明被告犯罪，爰為無罪之諭知。末查本
    案被告應諭知無罪之判決，既無主刑，則沒收之從刑亦無所附麗，故扣案之海洛
    因，應另依刑法第四十條但書由檢察官聲請單獨宣告沒收（最高法院七十八年台
    非字第七二號判例參照），另扣案之分裝吸管一支、分裝袋四只，亦不得宣告沒
    收，附此敘明。
據上論斷，應依刑事訴訟法第三百零一條第一項，判決如主文。
本案經檢察官鄧媛到庭執行職務
中      華      民      國      九十二      年     六     月    三十    日
                                        臺灣板橋地方法院刑事第五庭
                                            法  官  王  屏  夏
右正本證明與原本無異。
檢察官如不服本判決應於判決送達後十日內向本院提出上訴狀，被告不得上訴。
                                            書記官  楊  璧  華
中      華      民      國      九十二      年     六     月    三十    日


司法院資訊處製作；財團法人民間司法改革基金會備份。
